臺灣臺中地方法院刑事判決　　　　　　　　　　　　　九十四年度訴字第二三四號
　　公　訴　人　臺灣臺中地方法院檢察署檢察官
　　被　　　告　己○○
右列被告因偽造文書等案件，經檢察官提起公訴（九十三年度偵字第七六六二號），
本院合議庭裁定由受命法官獨任進行簡式審判程序，本院判決如左：
    主  文
己○○連續行使偽造私文書，足以生損害於他人，處有期徒刑捌月。日盛國際商業銀
行信用卡申請書上偽造之「丙○○」、「丁○○」署名各壹枚、金品大廈郵件簽收簿
上偽造之「丙○○」署押柒枚（含署名貳枚、印文壹枚、指印肆枚）、「戊○○」署
押貳枚（含署名壹枚、指印壹枚）、信用卡背面偽造之「丙○○」署名壹枚、附表一
編號二、五及附表二之特約商店信用卡簽帳單商店存根聯上所示「丙○○」署名各壹
枚均沒收。
    事  實
一、己○○前於民國九十一年間因偽造文書案件，經臺灣南投地方法院以簡易判決處
    刑判處有期徒刑五月，經駁回上訴，並諭知緩刑三年確定。另於九十二年間因違
    反動產擔保交易法案件，經本院判處有期徒刑六月，於九十三年四月十四日經臺
    灣高等法院臺中分院駁回上訴確定。嗣經撤銷上開緩刑，並定其應執行之刑為有
    期徒刑十月，並送監執行，現在監執行中（與本件不構成累犯）。緣己○○以駕
    駛計程車為業，於九十二年八月三十一日下午五時三十分許，駕駛計程車搭載客
    人丙○○至臺中市○○路龍井交流道附近，俟丙○○下車後，己○○於同日下午
    六時三十分許發現車上有丙○○不慎遺失在車上之皮包一個，竟意圖為自己不法
    之所有，將該皮包內之丙○○所有之國民身分證一枚據為己有，而侵占丙○○遺
    失之物。
二、己○○取得上開丙○○之國民身分證後，又基於偽造及行使偽造私文書、意圖為
    自己不法所有之概括犯意，而有下列行為：
  (一)己○○於九十二年十月間某日，在臺中市○○○路全國加油站，於日盛國際商業
    銀行（下稱日盛銀行）信用卡申請書上，填載丙○○之年籍資料，及虛偽填載居
    住地址為「臺中市○○路○段三九號三樓」（該處為金品大廈），並在正卡申請
    人親筆中文正楷簽名欄內偽造「丙○○」之署名一枚，又與搭乘其計程車之不詳
    成年乘客基於偽造私文書之犯意聯絡，由該乘客在申請書上之法定代理人同意申
    請事項並擔任連帶保證人欄偽造丙○○之父「丁○○」之署名一枚，郵寄至日盛
    銀行申請核發信用卡而行使該偽造之申請書，致使甲○○○之職員陷於錯誤，而
    核發信用卡一張（卡號：0000000000000000號），掛號郵寄至
    前述金品大樓地址予己○○收受（此部分詳後述），足以生損害於丙○○、丁○○及日盛銀行對於發卡管理之正確性。
  (二)日盛銀行將核發之信用卡掛號郵寄至金品大廈，由管理員乙○○於九十二年十月
    二十一日上午十時許代為收取，己○○於同日上午十時三十分許，至該大廈管理
    室，向管理員乙○○詢問是否有丙○○之郵件，並佯稱其係丙○○之員工，要代
    為領取郵件，乙○○乃將內附信用卡之郵件交予己○○。己○○於翌日即十月二
    十二日上午十時許，再度前往該大廈欲訪友，乙○○見己○○到來，即要求己○○在郵件簽收簿上補簽收，己○○為免犯行暴露，乃在乙○○遞交之簽收簿上，
    偽造「丙○○」之署名一枚、指印四枚，以示丙○○簽收之意，乙○○因己○○
    非丙○○本人，認為不妥，要求己○○重行簽收，己○○遂在簽收簿上，偽造「
    戊○○」之署名、指印各一枚，並蓋用其在臺中縣大里市委請不知情之刻印店人
    員偽刻之丙○○印章一枚，以示其係戊○○代丙○○簽收之意，並將簽收簿交還
    乙○○而行使該偽造之私文書，足以生損害於丙○○、戊○○。
  (三)己○○取得前開信用卡後，即在信用卡背面偽造「丙○○」之署名一枚，足以生
    損害於丙○○。其再連續於附表一所示之時間、地點，持該信用卡刷卡購物消費
    ，致使各該商店之店員不疑有他，陷於錯誤，而同意己○○以該信用卡支付消費
    款，己○○則於消費後之簽帳單上偽造「丙○○」之署名一枚，以示丙○○確認
    各該筆交易係其本人所為之意，己○○並將偽造署名後之簽帳單遞還店員而行使
    該偽造之私文書簽帳單，使商店人員連續交付己○○所詐購之物，足以生損害於
    日盛銀行及丙○○本人。己○○復連續於附表二所示之時間、地點，持前開信用
    卡，以「假消費，真刷卡」之方式，刷卡取得如附表二所示之各該次金額，己○○並每次在簽帳單上偽造「丙○○」之署名一枚，以示丙○○確認各該筆交易係
    其本人所為之意，己○○再將偽造簽名後之簽帳單遞還各該商店人員而行使偽造
    之私文書簽帳單，足以生損害於甲○○○。己○○另連續於附表三所示之時間、
    地點，以該信用卡在自動櫃員機操作預借現金作業，使自動櫃員機之辨識系統對
    持卡人之識別陷於錯誤而依己○○之按鍵指示，分別交付附表三所示之現金，己○○以此不正方法由自動付款設備取得八萬三千元之現金。
三、案經臺中市警察局第二分局報告臺灣臺中地方法院檢察署檢察官偵查起訴。
    理  由
一、右揭事實業據被告己○○於本院審理時坦承不諱，復據被害人丙○○於警詢時、
    證人乙○○於警詢時、偵查中證述明確，並有被告持前開日盛銀行信用卡至提款
    機預借現金時所攝錄之翻拍照片四幀、郵件簽收簿內頁影本二張、信用卡申請書
    影本一張、被害人丙○○之身分證正反面影本一份、日盛銀行信用卡卡號000
    0000000000000號之消費明細影本二張、日盛銀行信用卡部九十三
    年八月四日日盛銀行信卡字第九三三二七號函及函附簽帳單影本四張及無簽單之
    回單影本三張等在卷可稽，足認被告自白與事實相符堪可採信。本案事證明確，
    被告前揭犯行堪以認定，應予依法論科。
二、按信用卡背面之署押，與信用卡本身構成不可分之整體，具有證明、表彰持卡人
    身分之作用，為私文書。核被告就事實一所為，係犯刑法第三百三十七條之侵占
    遺失物罪；就事實二(一)所為係犯刑法第二百十六條、第二百十條之行使偽造私文
    書罪；就事實二(二)所為係犯刑法第二百十六條、第二百十條之行使偽造私文書罪
    ；就事實二(三)所為係犯刑法第二百十六條、第二百十條行使偽造私文書罪、刑法
    第三百三十九條第一項詐欺取財罪、刑法第三百三十九條之二第一項以不正方法
    利用自動付款設備詐欺取財罪。被告與不詳姓名年籍成年乘客就事實一偽造「丁○○」署名部分之偽造私文書及行使偽造私文書犯行間，有犯意聯絡及行為分擔
    ，為共同正犯。又被告於信用卡申請書、郵件簽收簿、信用卡背面及如附表一、
    二所示之信用卡簽帳單上偽簽「丙○○」、「戊○○」之署名，其偽造署名為偽
    造私文書犯行之階段行為，再其偽造私文書之低度行為，均為其行使偽造私文書
    之高度行為所吸收，另所偽刻丙○○之印章，為偽造之階段行為，均不另論罪，
    應依行使偽造私文書罪論處。被告偽造之丙○○名義之印章，查一般人並無刻印
    之技術與設備，顯係利用不知情之不詳姓名之成年人所代為刻製者，為間接正犯
    。被告先後多次行使偽造私文書、詐欺取財（含以不正方法利用自動付款設備詐
    欺取財）等犯行，均時間緊接，各觸犯構成要件相同之罪名，顯係分別基於概括
    犯意反覆為之，均為連續犯，應依刑法第五十六條之規定，以一罪論（詐欺取財
    及以不正方法利用自動付款設備詐欺取財罪，依其情節應論以較重之詐欺取財罪
    ），並均加重其刑。再被告所犯上揭侵占遺失物、行使偽造私文書及詐欺取財罪
    三罪間，有方法結果之牽連關係，為牽連犯，依刑法第五十五條之規定，應從情
    節較重之連續行使偽造私文書罪處斷。爰審酌被告侵占遺失物後冒名申辦信用卡
    擅行消費及貸款多筆，造成被害人損失，惡性非微，惟尚能坦承犯行，犯後態度
    良好，且再三陳明願與銀行和解處理債務，惟因在監執行尚未能處理，頗表悔意
    等一切情狀，量處如主文所示之刑，以資警惕。
三、又被告偽造之甲○○○信用卡申請書、偽造之特約商店二聯式消費簽帳單，均係
    偽造之私文書，惟其中上開信用卡申請書、消費簽帳單第二聯商店收執聯，已提
    出行使，係屬甲○○○及如附表一、二所示特約商店所有之物，已非被告所有，
    自無從為沒收之宣告。然被告於信用卡申請書簽名欄內偽造之「丙○○」、「丁○○」署名各一枚、郵件簽收簿上偽造之「丙○○」署押七枚（含署名二枚、印
    文一枚、指印四枚）、「戊○○」署押二枚（含署名一枚、指印一枚）、信用卡
    背面偽造之「丙○○」署名一枚、如附表一編號二、五及附表二編號一、二所示
    特約商店信用卡簽帳單商店存根聯上所示之「丙○○」署名均係偽造，應依刑法
    第二百十九條規定宣告沒收。另附表一編號一、三、四所示之簽帳單名欄內偽造
    之「丙○○」署名，業據持有人將特約商店信用卡簽帳單已逾調閱時限，日盛銀
    行無從提供一節，有日盛銀行信用部九十三年八月四日日盛銀信卡字第九三三二
    七號函一份在卷可參，銀行既已無從提供上開簽帳單，其上偽造署名衡情應已滅
    失；另持卡人存根聯並未扣案，又被告冒名申請取得之上開信用卡一枚（其後有
    偽簽之「丙○○」署名一枚）已經被告丟棄在臺中市○○路○段旁河內一節，業
    據被告於警詢時供明，該信用卡雖為犯罪所得之物且被告所有，而其上並有偽造
    之署名，惟既已將之投諸河中逐波而去，另偽刻丙○○名義之印章一枚亦已丟棄
    一節，業據被告於偵查中供明，顯見均已滅失，自無從為沒收之宣告，併此敘明
    。
據上論斷，應依刑事訴訟法第二百七十三條之一第一項、第二百九十九條第一項前段
，刑法第五十六條、第二百十六條、第二百十條、第三百三十九條第一項、第三百三
十九條之二第一項、第三百三十九條之二第一項、第三百三十七條、第五十五條、第
二百十九條，罰金罰鍰提高標準條例第一條前段，判決如主文。
中      華      民      國      九十四      年    四    月      七      日
                                    臺灣臺中地方法院刑事第十四庭
                                        法  官  陳  葳
右正本證明與原本無異。
如不服本判決，應於收受本判決後十日內向本院提出上訴書狀，其未敘述上訴理由者
，並得於提起上訴後十日內向本院補提理由書狀（均須按他造當事人之人數附繕本）
「切勿逕送上級法院」。
                                        書記官
中      華      民      國      九十四      年    四    月      七      日
附錄法條：
刑法第三百三十七條
意圖為自己或第三人不法之所有，而侵占遺失物、漂流物或其他離本人所持有之物者
，處五百元以下罰金。
刑法第二百十六條
行使第二百十條至第二百十五條之文書者，依偽造、變造文書或登載不實事項或使登
載不實事項之規定處斷。
刑法第二百十條
偽造、變造私文書，足以生損害於公眾或他人者，處五年以下有期徒刑。
刑法第三百三十九條第一項
意圖為自己或第三人不法之所有，以詐術使人將本人或第三人之物交付者，處五年以
下有期徒刑、拘役或科或併科一千元以下罰金。
刑法第三百三十九條之二第一項
意圖為自己或第三人不法之所有，以不正方法由自動付款設備取得他人之物者，處三
年以下有期徒刑、拘役或一萬元以下罰金。
附表一
┌──┬──────────┬─────────┬────────┬───┐
│編號│        時間        │  商店名稱、地址  │  刷卡消費金額  │ 備註 │
├──┼──────────┼─────────┼────────┼───┤
│ 一 │九十二年十月二十一日│水仙百合美容精品店│三千零八十元    │丙○○│
│    │下午四時十二分許    │                  │                │      │
├──┼──────────┼─────────┼────────┼───┤
│ 二 │九十二年十月二十一日│水世界ＫＴＶ      │一萬七千二百二十│丙○○│
│    │下午六時五十九分許  │臺中縣烏日鄉○○街│元              │      │
│    │                    │一六四巷十二、十四│                │      │
│    │              │號                │                │      │
├──┼──────────┼─────────┼────────┼───┤
│ 三 │九十二年十月二十三日│家樂福崇德店      │三千七百一十三元│丙○○│
│    │下午六時二十六分許  │臺中市○○路○段六│                │      │
│    │                    │二五號            │                │      │
├──┼──────────┼─────────┼────────┼───┤
│ 四 │九十二年十一月十日  │興農股份有限公司  │二百九十八元    │丙○○│
│    │晚間十時五十六分許  │臺中市○○○路○段│                │      │
│    │                    │工業區附近        │                │      │
├──┼──────────┼─────────┼────────┼───┤
│ 五 │九十二年十一月十三日│德芳加油站股份有限│三百元          │丙○○│
│    │上午十一時五十九分許│公司              │                │      │
│    │                    │臺中縣大里市○○路│                │      │
│    │    │二段附近          │                │      │
└──┴──────────┴─────────┴────────┴───┘
附表二
┌──┬──────┬──────────┬────┬──────┬───┐
│編號│    時間    │   商店名稱、地址   │刷卡金額│  實際取得  │ 署名 │
│    │            │                    │        │            │      │
├──┼──────┼──────────┼────┼──────┼───┤
│ 一 │九十二年十月│中興倉儲股份有限公司│三萬九千│三萬五千五百│丙○○│
│    │二十六日晚間│臺中分公司          │五百二十│六十八元    │      │
│    │九時二十二分│臺中縣潭子鄉○○路二│元      │            │      │
│    │許          │段七五之一號        │        │            │      │
├──┼──────┼──────────┼────┼──────┼───┤
│ 二 │九十二年十月│中興倉儲股份有限公司│三萬九千│三萬五千九百│丙○○│
│    │二十九日晚間│臺中分公司          │九百九十│九十六元    │      │
│    │六時十一分許│臺中縣潭子鄉○○路二│六元    │            │      │
│    │            │段七五之一號        │        │            │      │
└──┴──────┴──────────┴────┴──────┴───┘
附表三
┌──┬───────┬─────────────┬──────┬────┐
│編號│     時間     │ 銀行及自動櫃員機裝設地址 │預借現金金額│備    註│
├──┼───────┼─────────────┼──────┼────┤
│ 一 │九十二年十一月│臺灣銀行                  │共二萬三千元│接續二次│
│    │三日上午七時四│臺中縣霧峰鄉○○路八三八號│            │        │
│    │十分許        │                          │            │        │
├──┼───────┼─────────────┼──────┼────┤
│ 二 │九十二年十一月│中國信託商業銀行          │二萬元      │        │
│    │五日晚間八時二│臺中縣大里市○○路○段六二│            │        │
│    │十四分許      │一號（菩提醫院）          │            │        │
├──┼───────┼─────────────┼──────┼────┤
│ 三 │九十二年十一月│台新商業銀行              │二萬元      │        │
│    │九日晚間六時四│臺中縣大里市○○路○段一二│            │        │
│    │十五分        │七號                      │            │        │
├──┼───────┼─────────────┼──────┼────┤
│ 四 │九十二年十一月│上海商業儲蓄銀行大里分行  │二萬元      │        │
│    │十三日晚間七時│臺中縣大里市○○路○段一二│            │        │
│    │十七分許      │七號                      │            │        │
└──┴───────┴─────────────┴──────┴────┘
